臺灣高雄地方法院刑事判決　　　　　　　　　　　　九十一年度交易字第二三五號
　　公　訴　人　臺灣高雄地方法院檢察署檢察官
　　被　　　告　甲○○
　　選任辯護人　張蓉成
右被告因過失傷害案件，經檢察官提起公訴（九十年度偵字第二○五三九號），本院
判決如左：
    主  文
甲○○因過失傷害人，處有期徒刑貳月，如易科罰金，以佰元折算壹日。
    事  實
一、甲○○領有自用小客車駕駛執照，於民國九十年一月十六日十七時三十分許，駕
    駛車號ＹＯ─九五二九號自用小客車行經高雄市○○○街一四一號前，欲倒車入
    路邊停車位時，原應注意汽車倒車時，應謹慎緩慢後倒，並注意其他車輛及行人
    ，且依當時天氣晴、路面平坦無缺陷，無障礙物之情況下，並無不能注意之情事
    ，甲○○竟疏於注意及此，仍貿然倒車，適後方有丙○○騎乘車牌號碼ＺＨＪ－
    六九七號輕型機車搭載乙○○在該路段上由北向南行駛，而遭正在倒車之甲○○
    撞及後，人車倒地，使丙○○受有右拇指掌指關節右側韌帶撕裂傷、左肩扭傷，
    乙○○則受有左小腿挫傷、擦傷之傷害。
二、案經丙○○及乙○○訴由高雄市政府警察局苓雅分局報請臺灣高雄地方法院檢察
    署檢察官偵查起訴。
    理  由
一、訊據被告甲○○固承認於右揭時、地，駕駛上開自用小客車與告訴人丙○○所騎
    乘之輕型機車發生擦撞，並致告訴人受傷等情不諱，惟矢口否認有何過失傷害之
    犯行，辯稱：當時伊係欲駕車駛離停車格，乃告訴人突然騎乘機車直行撞上云云
    。經查：
（一）右述事實業據告訴人丙○○指訴稱：「當時我騎乘機車後載乙○○北向南行駛
      廣州一街，於一四一號前見同向自小客車欲倒車入路邊停車位，我即停止狀態
      ，，他因怕車位被停即快速倒車，可能未注意才撞到我機車」等語綦詳；參以
      告訴人丙○○前開機車之左前方翼子板裂損，前輪擋泥板並無毀損等情，有卷
      附機車車損照片可憑，依常理判斷，倘告訴人機車向前撞擊至被告之自小客車
      ，應致機車之前輪擋泥板破損，反之，告訴人之機車裂損處為左翼子板，是被
      告上開所辯，不足採信，告訴人之機車應係遭撞擊乙節，應可認定。又雖被告
      辯稱前揭照片上呈現之日期與肇事之時間不相符合，然本件車禍發生時，兩造
      並未報案處理，迨至九十年八月三十日十四時許，告訴人始至高雄市政府警察
      局苓雅分局報案之事實，有警詢筆錄可資佐證，而告訴人稱車損照片係報案後
      警員要伊拍下存證等語，又與卷附車損照片上之日期為「1 9、01」（應為二
      ○○一年九月一日）相符，應認該等照片係告訴人應警員要求所拍無訛，被告
      上開所辯，尚難據為對被告有利之認定。
（二）本件車禍肇事後，被告旋即電知其夫王世業到場處理，並由王世業將告訴人二
      人送醫、支付醫藥費用一千二百元，王世業更交付名片一紙與告訴人，且在名
      片上書寫家中地址、電話之事實，業經被告供述在卷，核與告訴人丙○○指訴
      及證人王世業證述之情節，大致相符，應可採信。衡之常情，倘本件車禍被告
      並無過失，係因告訴人之過失自行追撞被告之自小客車，則被告當時何需立刻
      緊急通知王世業趕來現場處理？又被告與告訴人素不相識，證人王世業將告訴
      人送醫後，卻仍自願為告訴人支付醫藥費用，嗣更交付名片且於其上書寫自家
      住址及電話？該作為無異說明被告願為車禍負責。雖被告於偵查中辯稱：「我
      先生職業上，見人就會給名片，是職業因素」云云（見偵查卷第三十五頁），
      然其於本院訊問時，則改稱：「（問：你先生為何要留下名片且寫下住址給告
      訴人？）我們先幫告訴人付醫藥費，是要告訴人如果可以還錢，就還我們」云
      云（見本院九十一年十二月十一日訊問筆錄），是被告就證人王世業為何交付
      名片乙節，供詞不一，尚難採信。另被告自承稱：「當初在調解時說好五萬元
      ，現在又加了那麼多」等語，核與告訴人指訴稱：「九十一年六月二十日在高
      雄市苓雅區調解委員會調解時，（被告）表示願賠償五萬元」等語，及證人王
      世業於本院調查時亦證稱：「調解委員說這是小傷，要幫我協調賠償五萬元」
      等語，互核一致，是兩造曾就賠償金額五萬元達成共識之事實，應可認定。然
      五萬元並非小數目，倘被告真係為履行道德義務而替告訴人支付醫藥費用，在
      被告與告訴人事後見面多次時，怎不取回代償之醫藥費？反之，雙方竟同意以
      五萬元和解？依此推論，足證本案確係因被告倒車而撞擊至告訴人。
（三）按汽車倒車時，應謹慎緩慢後倒，並應注意其他車輛及行人，道路交通安全規
      則第一百十條第二款定有明文。查被告考領有合格普通小型車駕駛執照，對於
      前揭規定自不得諉為不知，且該規定之義務亦為被告應注意並能注意之事項。
      再依當時天候晴、路面狀態乾燥且無缺陷、無障礙物，依被告之智識、能力亦
      無不能注意之情事，被告竟疏未注意及此，貿然倒車，致肇事使告訴人二人受
      傷，顯有應注意能注意而不注意之過失情形。告訴人丙○○因本件車禍受有右
      拇指掌指關節右側韌帶撕裂傷、左肩扭傷，告訴人乙○○則受有左小腿挫傷、
      擦傷等傷害之事實，分別有重仁骨科醫院出具之診斷證明書二紙存卷足憑，是
      被告之過失行為與告訴人等之傷害顯有相當因果關係。
（四）綜上所述，被告所辯係卸責之詞，本案事證明確，被告犯行洵堪認定。
二、本案被告駕車肇事，致告訴人受傷，核其所為，係犯刑法第二百八十四條第一項
    前段之普通過失傷害罪。又被告一過失行為，侵害告訴人丙○○、乙○○二人之
    身體健康法益，係一行為而觸犯數罪名之同種想像競合犯，應依刑法第五十五條
    規定，以一罪論。爰審酌被告前開過失程度、告訴人二人所受之傷勢，及被告犯
    後否認犯行，惟念其前未有前科紀錄，有臺灣高雄地方法院檢察署刑案資料查註
    紀錄表及臺灣高等法院被告全國前案紀錄表各一份在卷可參，素行尚稱良好，僅
    因賠償金額未能與告訴人達成共識，始未和解等一切情狀，量處如主文所示之刑
    ，並諭知易科罰金之折算標準，以資懲儆。
三、按稱重傷者，謂毀敗一肢以上之機能，刑法第十條第四項第四款定有明文；又刑
    法第十條第四項第四款所謂毀敗一肢以上之機能，係指一肢以上之機能完全喪失
    其效用而言，若臂骨雖經折斷，但醫治結果仍能舉動而僅不能照常者，祇可認為
    減衰機能，要與毀敗全肢之機能有別，最高法院著有三十年上字第四四五號判例
    足資參照。查本院當庭勘驗告訴人丙○○拇指之結果，認告訴人丙○○右手拇指
    仍可自由活動，有勘驗筆錄附卷可稽，且依重仁骨科醫院九十一年六月十三日出
    具之診斷證明書載：告訴人右拇指指掌關節僵硬等語，揆諸前開規定及判例意旨
    ，尚難認告訴人之傷勢已達重傷程度，附此敘明。
據上論斷，應依刑事訴訟法第二百九十九條第一項前段，刑法二百八十四條第一項前
段、第五十五條、第四十一條第一項，罰金罰鍰提高標準條例第一條前段、第二條，
判決如主文。本案經檢察官彭斐虹到庭執行職務。
中      華      民      國    九十一    年     十二月     三十     日
                                  臺灣高雄地方法院交通法庭
                                        審判長法官  黃建榮
                                              法官  楊宗翰
                                              法官  曾鴻文
右正本證明與原本無異。
如不服本判決，應於判決送達後十日內，向本院提出上訴狀。
                                            書記官    王高山
中    華    民    國      九十一      年      十二      月      三十一  日
附錄本判決論罪法條：
刑法第二百八十四條
 (過失傷害罪)
因過失傷害人者，處六月以下有期徒刑、拘役或五百元以下罰金，致重傷
者，處一年以下有期徒刑、拘役或五百元以下罰金。
